臺灣高等法院臺南分院刑事判決　　　　94年度上訴字第1258號
上　訴　人　臺灣雲林地方法院檢察署檢察官
被　　　告　甲○○
指定辯護人　本院公設辯護人乙○○
上列上訴人因被告違反槍砲彈藥刀械管制條例等案件，不服臺灣
雲林地方法院九十四年度訴字第六六二號中華民國九十四年十月
三十一日第一審判決（起訴案號：臺灣雲林地方法院檢察署九十
四年度偵字第三○五一號、第三六○三號），提起上訴，本院判
決如下：
    主  文
原判決關於未經許可而持有改造槍枝罪部分撤銷。
甲○○未經許可，而持有可發射子彈具有殺傷力之改造槍枝，累
犯，處有期徒刑年陸月，併科罰金新臺幣伍萬元，罰金如易服
勞役，以新臺幣玖佰元即銀元佰元折算壹日；具殺傷力92型玩
具手槍換裝土造金屬槍管而成改造玩具手槍一枝（含彈匣一個）
（槍枝未扣案）沒收之。
    事  實
一、甲○○（被訴傷害部分，業經原審判決公訴不受理確定）於
    民國（下同）八十三年九月十六日，因肅清煙毒條例案件，
    經臺灣彰化地方法院，以八十三年訴字第一二七七號判處有
    期徒刑三年六月，於八十三年十月十四日確定；又於八十三
    年七月六日，因肅清煙毒條例等案，經本院以八十三年上訴
    字第一一五一號判處有期徒刑四年四月確定，入監執行後，
    於八十六年五月十三日縮刑假釋出監，並於九十一年四月一
    日假釋期滿，視為執行完畢。
二、甲○○仍不知悔改，明知可發射子彈具有殺傷力改造手槍及
    具殺傷力子彈，均屬槍砲彈藥刀械管制條例所列管物品，非
    經主管機關許可，不得持有，而於九十四年五月中旬某日，
    在雲林縣北港鎮新街加油站旁，拾得具殺傷力九二型玩具手
    槍換裝土造金屬槍管而成改造玩具手槍一枝（含彈匣一個）
    及具殺傷力改造子彈一顆後，旋基於非法持有可發射子彈具
    殺傷力改造手槍及子彈犯意，未經許可，而非法持有。
三、嗣甲○○因懷疑蔡浚，挑撥其與黃智宗交情，遂於九十四
    年六月十三日上午十時五十分許，攜帶上開可發射子彈具殺
    傷力改造玩具手槍一枝及子彈一顆，前往雲林縣北港鎮○○
    路八十九號黃智宗住處二樓，持該槍彈，毆打蔡浚，造成
    該槍枝走火，致蔡浚受有腹部槍傷（射中蔡浚上腹及左
    腰二處傷口）併小腸破裂（三處共九孔）等傷害（傷害部分
    經蔡浚撤回告訴），蔡浚隨即前往中國醫藥大學北港附
    設醫院就診，甲○○於事發後即撿拾彈頭及彈殼逃逸（槍枝
    未扣案，另子彈已射擊，所剩彈頭及彈殼不具殺傷力），並
    將該槍藏匿，經該醫院通報警方有傷者疑似受有槍傷，經警
    循線查悉上情，並於九十四年七月十一日晚上十時許，在雲
    林縣水林鄉○○村○○○路三十二號旁空地，拘獲甲○○。
四、案經雲林縣警察局北港分局報請臺灣雲林地方法院檢察署檢
    察官偵查起訴。
    理  由
一、查被告甲○○於九十四年五月中旬某日，在雲林縣北港鎮○
    街加油站旁，拾得具殺傷力92型玩具手槍換裝土造金屬槍管
    而成改造玩具手槍一枝（含彈匣一個）及具殺傷力改造子彈
    一顆，而於九十四年六月十三日上午，持該槍彈前往黃智宗
    住處，以該槍彈毆打告訴人黃智宗，造成槍枝走火，致告訴
    人黃智宗受傷等情，為被告於警偵訊、原審及本院上訴審均
    坦承不諱，並經告訴人蔡浚及證人黃智宗、許碩富於警偵
    訊時指證甚詳，則被告無故持有槍彈事實，應可確認。
二、又告訴人黃智宗於九十四年六月十三日受傷後，前往中國醫
    藥大學北港附設醫院急診，受有腹部疑似槍傷（正中上腹及
　　左腰二處傷口）併小腸破裂（三處共九孔）等情，足證被告
　  所持有改造手槍及子彈，均係具有殺傷力，有中國醫藥大學
    北港附設醫院告訴人黃智宗診斷證明書及病歷資料在卷可憑
    。此外，告訴人黃智宗上腹及左腰二處中槍後，受有小孔貫
    穿傷害，亦有告訴人黃智宗受傷照片四張在卷可憑。綜上所
　　述，足證被告所持有上開改造手槍及子彈，係均具殺傷力槍
　  彈。又於告訴人黃智宗住處二樓木門及門框，有遭寬約○‧
    九公分物體毀壞痕跡，有槍擊現場照片八張在卷可憑。益證
　　被告所持有改造手槍可擊發適用子彈，係具有殺傷力槍彈無
　  訛。則被告自白核與事實相符，堪以採信。是被告未經許可
    而持有槍彈犯行，事證明確，洵堪認定。
三、查被告未經許可，持有具殺傷力改造槍枝及子彈，核其所為
　  ，係犯槍砲彈藥刀械管制條例第八條第四項未經許可，而持
    有可發射子彈具有殺傷力改造槍枝罪及同條例第十二條第四
    項未經許可持有子彈罪。又被告同時取得本件槍彈，係以一
    持有行為，同時持有可發射子彈具殺傷力改造槍枝及子彈，
　　為想像競合犯，應依刑法第五十五條前段規定，從情節較重
　  同條例第八條第四項未經許可而持有可發射子彈具有殺傷力
    改造槍枝罪論處。另被告前於八十三年十月十四日，因肅清
    煙毒條例案件，經臺灣彰化地方法院，判處有期徒刑三年六
    月確定；又於八十三年七月六日，因肅清煙毒條例等案，經
    本院判處有期徒刑四年四月確定，於八十六年五月十三日縮
    短假釋出監，於九十一年四月一日假釋期滿，視為執行完畢
    ，有臺灣高等法院被告前案紀錄表在卷可按，被告於有期徒
    刑執行完畢後，五年內，再犯本件有期徒刑以上之罪，為累
    犯，應依刑法第四十七條規定，加重其刑。
四、原判決關於被告持有槍彈部分，以被告罪證明確，因予論罪
    科刑，固非無見。惟查：按違禁物，不問屬於犯人與否沒收
    之，刑法第三十八條第一項第一款、第二項定有明文。是以
    應沒收違禁物，除已證明滅失外，並不以經扣押者為限，其
    非因滅失而不存在者，縱未經扣押，仍應宣告沒收（最高法
    院八十四年度台上字第三　七六四號判決參照）。本件原判
    決既認被告所持92型玩具手槍換裝土造金屬槍管而成改造玩
    具手槍一枝（含彈匣一個）具有殺傷力，即屬違禁物，依上
    說明，自應予宣告沒收，乃原判決竟未說明上開槍枝是否業
    已滅失不存，即以被告持有用以傷害告訴人具殺傷力92型玩
    具手槍換裝土造金屬槍管而成改造玩具手槍一枝（含彈匣一
    個），雖為違禁物品，但因未扣案，致無法特定，自無從執
    行沒收，爰不予宣告沒收，應俟該槍枝（含彈匣）查獲，再
    由公訴人依法聲請，單獨宣告沒收云云，而未宣告沒收。依
    上說明，則原判決顯有判決理由不備及不適用法則之違法。
    檢察官上訴意旨，以原判決量刑違法，固無理由（詳如後述
    ）。然原判決關於被告持有槍彈部分，既有可議，即屬無可
    維持，自應由本院將原判決關於被告持有槍彈部分撤銷改判
    。爰審酌被告曾有賭博、肅清煙毒條例、槍砲彈藥刀械管制
    條例、麻醉藥品管理條例、毒品危害防制條例等前科，有台
    灣高等法院被告全國前案紀錄表在卷可憑，顯見被告素行非
    佳，其於取得本件槍彈後，竟私自非法持有，事後更將槍彈
    攜出，持以對告訴人行兇，造成告訴人受傷，已嚴重破壞社
    會安全秩序，及其持有槍彈數量、期間，犯後已取得被害人
    原諒，且事後能坦承犯行，然未能交出犯案槍枝，暨其家庭
    、職業等生活狀況等一切情狀，對被告量處有期徒刑三年六
    月，併科罰金新台幣五萬元，並諭知罰金如易服勞役，以新
    台幣九百元即銀元三百元折算一日。至被告所持92型玩具手
    槍換裝土造金屬槍管而成改造玩具手槍一枝（含彈匣一個）
    具有殺傷力，核屬違禁物，已如前述，且依卷存證據資料，
    尚無法證明該槍枝已滅失不存，自應依刑法第三十八條第一
    項第一款、第二項規定，應予宣告沒收。至改造子彈一顆，
    已因射擊後，僅剩彈頭及彈殼，自不再具有殺傷力，爰不併
    予宣告沒收，附此說明。
五、至檢察官上訴意旨，以被告所犯未經許可而持有可發射子彈
    具有殺傷力改造槍枝罪，其法定本刑為三年以上十年以下有
    期徒刑，而被告係累犯，依刑法第四十七條規定，須加重本
    刑至二分之一，則被告至少應量處有期徒刑四年六月，原判
    決僅量處有期徒刑三年六月，依法即有違誤，而指摘原判決
    不當云云。然查，刑法第四十七條規定，累犯得「加重本刑
    至二分之一」，係僅規定加重最高限度為二分之一，至於究
    竟加重若干，祇須不違背刑法第三十三條第三款以下各種本
    刑最低本數，即難指為違法（最高法院七十二年台上字第二
    九二九號判決參照）。依此觀之，原判決就被告所犯未經許
    可而持有可發射子彈具有殺傷力改造槍枝罪，量處有期徒刑
    三年六月，自屬適法。檢察官上訴意旨，指摘原判決違法量
    刑，依上所述，為無理由，併此敘明。
據上論斷，應依刑事訴訟法第三百六十九條第一項前段、第三百
六十四條、第二百九十九條第一項前段，槍砲彈藥刀械管制條例
第八條第四項、第十二條第四項，刑法第十一條前段、第五十五
條前段、第四十七條、第三十八條第一項第一款、第二項、第四
十二條第二項，罰金罰鍰提高標準條例第二條，判決如主文。
本案經檢察官楊治宇到庭執行職務。
中　　華　　民　　國　　94　　年　　12　　月　　30　　日
                  刑事第六庭    審判長法　官  蔡崇義
                                      法　官  吳永宋
                                      法　官  董武全
以上正本證明與原本無異。
如不服本判決，應於收受本判決後十日內向本院提出上訴書狀。
其未敘述上訴理由者並得於提起上訴後十日內向本院補提理由書
狀（均須按他造當事人之人數附繕本）「切勿逕送上級法院」。
　　　　　　　　　　　　　　　　　　　書記官  許美惠
中　　華　　民　　國　　94　　年　　12　　月　　30　　日
附錄法條：
槍砲彈藥刀械管制條例第八條第一項、第四項：
未經許可，製造、販賣或運輸鋼筆槍、瓦斯槍、麻醉槍、獵槍、
空氣槍或第四條第一項第一款所定其他可發射金屬或子彈具有殺
傷力之各式槍砲者，處無期徒刑或五年以上有期徒刑，併科新臺
幣一千萬元以下罰金。
未經許可，持有、寄藏或意圖販賣而陳列第一項所列槍枝者，處
三年以上十年以下有期徒刑，併科新臺幣七百萬元以下罰金。
槍砲彈藥刀械管制條例第十二條第四項：
未經許可，持有、寄藏或意圖販賣而陳列子彈者，處五年以下有
期徒刑，併科新台幣三百萬元以下罰金。
